【裁判字號】    99,審訴,41
【裁判日期】    990329
【裁判案由】    公共危險
【裁判全文】
臺灣士林地方法院刑事判決              99年度審訴字第41號
公  訴  人  臺灣士林地方法院檢察署檢察官
被      告  乙○○
指定辯護人  本院公設辯護人林龍輝
上列被告因公共危險案件，經檢察官提起公訴（98年度偵字第16
112 號），本院判決如下：
    主  文
乙○○放火燒燬現供人使用之住宅，未遂，處有期徒刑貳年。緩
刑肆年，扣案之打火機壹只及油桶壹只（含其內之殘留汽油）均
沒收。
    事  實
一、乙○○明知其位在臺北市內湖區○○○○街219 巷16弄12號
    之住處係現供人居住之住宅，且該址地下1 樓為住處餐廳，
    放置有具可燃性之餐桌椅等家具，並可預見在該處潑灑汽油
    燃燒，可能因汽油及油氣散溢，導致火勢延燒家具而將住宅
    燒燬，然因受長期罹患糖尿病及高血脂等疾病所苦，復思及
    其妻舅借款未還，心情不佳而決意自戕，遂不違背其本意而
    基於放火燒燬現供人使用之住宅之未必故意，於民國98年11
    月9 日17時許（起訴書誤載為21時5 分，應予更正），在上
    址地下1 樓，著手以其預先備妥原欲供除草機使用之汽油潑
    灑全身，致汽油流散地板後，復持打火機欲點火引燃汽油之
    際，因其妻甲○○嗅聞汽油味而發現並即上前勸阻，乙○○
    遂放下打火機，中止放火。乙○○於有偵查犯罪權限之公務
    員發覺上開犯罪前，要求甲○○報警，經警到場處理，並當
    場扣得乙○○所有之打火機1 只及盛裝殘餘汽油之油桶1只
    ，始查悉上情。
二、案經臺北市政府警察局內湖分局報告臺灣士林地方法院檢察
    署檢察官偵查起訴。
    理  由
一、按刑事訴訟法有關傳聞法則及其例外規定（第159 條之1 至
    第159 條之5 ），如條文已明定得為證據者（如第159 條之
    1 第1 項），或依規定原則上有證據能力（如第159 條之1
    第2 項），而當事人未抗辯其有例外否定證據能力之情形者
    ，即無庸就其如何具有證據能力而為說明。又本院認定本案
    事實所引用如下之被告以外之人於審判外陳述，包括人證及
    文書證據等，並無證據證明係公務員違背法定程序所取得，
    且當事人於本院審判期日中對本院所引用之相關卷證，就證
    據能力均表示不爭執，迄至言詞辯論終結前未再聲明異議。
    又該等證據，亦無刑事訴訟法第159 條之4 之顯有不可信之
    情況與不得作為證據之情形。本院審酌上開證據資料製作時
    之情況，尚無違法不當及證明力明顯過低之瑕疵，亦認為以
    之作為證據應屬適當，是依刑事訴訟法第159 條至第159 條
    之5 規定，所引用之前開人證及文書證據，均有證據能力，
    合先敘明。
二、上揭犯罪事實，業據被告乙○○於警詢、偵查及本院審理中
    迭承不諱（參見偵卷第10頁至第11頁、第34頁至第35頁、本
    院卷第11頁至第12頁、第25頁），核與被告配偶甲○○於警
    詢以證人身分及於偵查中以被害人身分指述目擊被告於上揭
    時、地將汽油潑灑全身，並手持打火機欲點燃自焚，經伊查
    覺勸阻，被告乃放下打火機，並要求其報警等情相符（參見
    偵卷第13頁至第15頁、第35頁至第36頁），並有現場照片6
    幀（附於偵卷第28頁至第30頁）、中國醫藥大學附設醫院臺
    北分院所出具被告罹有糖尿病、高血脂等疾病之診斷證明書
    （附於偵卷第37頁）等件在卷可稽；此外，復有被告所有之
    打火機1 只及裝有剩餘汽油之油桶1 只扣案可佐。綜上事證
    參互析之，足認被告自白與事實相符，可以採信，本案事證
    至為明確，被告犯行堪予認定，應依法論科。
三、查被告乙○○於住宅內持汽油潑灑全身並致汽油流散地板後
    ，復手持打火機欲點燃引火之際，因其妻出面勸阻，而自行
    放下打火機而中止放火，核其所為，係犯刑法第173 條第3
    項、第1 項放火燒燬現供人使用之住宅未遂罪。被告雖已著
    手放火燒燬現供人使用住宅行為之實行，然因己意中止，乃
    未生燒燬之結果，依刑法第25條第1 項規定為未遂犯，依同
    法第27條第1 項規定，得減輕其刑至3 分之2 。又按刑法第
    62條自首規定中所謂「發覺」，係指該管公務員已知犯罪事
    實並知犯罪人之為何人而言，至被害人以及被害人以外之人
    知悉其事並知其人，而該管公務員猶未知之者，仍不能不認
    為合於該條所謂未發覺之規定，即所謂發覺，並不包括私人
    之知悉在內；再按自首祇以在犯罪未發覺前，自行申告其犯
    罪事實於該管公務員，而受法律上之裁判為要件，至其方式
    係用言詞或書面，以及係自行投案或託人代行，係直接向偵
    查機關為之，抑向非偵查機關請其轉送，均無限制（最高法
    院20年上字第1721號判例、24年上字第1162號判例意旨均參
    照），查本案報警之過程係被告在住處內中止放火犯行後，
    於有偵查權限之公務員尚未發覺其犯罪前，要求其妻甲○○
    報警到場處理，此經甲○○於偵查中陳述明確（參見偵卷第
    36 頁） ，揆諸前開說明，核與自首規定相符，爰依刑法第
    62條前段規定，遞予減輕其刑。至被告僅因非屬絕症之病痛
    及金錢問題，即貿然在住宅內著手放火，置他人生命安全於
    不顧，難謂犯罪情狀堪予憫恕，辯護人建請本院依刑法第59
    條減輕其刑，尚非有據，附此敘明。爰審酌被告放火燒燬他
    人現住之住宅之犯行雖屬未遂，然已引發其他無辜之人之生
    命、財產法益遭受侵害之高度危險，姑念被告犯罪之動機為
    自戕，犯罪後尚能坦承犯行之態度，並其智識程度、生活狀
    況等一切情狀，量處如主文所示之刑，以示懲儆。末查被告
    前未曾因故意犯罪受有期徒刑以上刑之宣告，有臺灣高等法
    院被告全國前案紀錄表在卷可考，事後已坦承犯行，深具悔
    意，經此刑之宣告後，應知警惕而無再犯之虞，本院因認以
    暫不執行其刑為當，併予諭知緩刑4 年，以勵自新。扣案之
    打火機1 只及油桶1 只（含其內之殘留汽油），為被告所有
    且於案發時持以供放火之用，業據被告供承在卷，爰均依刑
    法第38條第1 項第2 款之規定宣告沒收。
據上論斷，依刑事訴訟法第299 條第1 項前段，刑法第173 條第
3 項、第1 項、第27條第1 項、第62條前段、第74條第1 項第1
款、第38條第1 項第2 款，判決如主文。
本案經檢察官鄭富城到庭執行職務。
中    華    民    國    99    年    3    月    29     日
                  刑事第一庭審判長法  官  雷雯華
                                  法  官  王沛雷
                                  法  官  吳祚丞
以上正本證明與原本無異。
如不服本判決應於收受判決後10日內向本院提出上訴書狀，並應
敘述具體理由；其未敘述上訴理由者，應於上訴期間屆滿後20日
內向本院補提理由書（均須按他造當事人之人數附繕本）「切勿
逕送上級法院」。
                                  書記官  丁梅芬
中    華    民    國    99    年    3    月    29     日

司法院資訊處製作；財團法人民間司法改革基金會備份。
